【裁判字號】    95,訴,3396
【裁判日期】    951229
【裁判案由】    違反槍砲彈藥刀械管制條例
【裁判全文】
臺灣臺中地方法院刑事判決              95年度訴字第3396號
公  訴  人  臺灣臺中地方法院檢察署檢察官
被      告  甲○○
選任辯護人  徐承蔭律師
            蔡譯智律師
上列被告因違反槍砲彈藥刀械管制條例案件，經檢察官提起公訴
（94年度偵字第13672號），本院判決如下：
    主    文
甲○○無罪。
    理    由
一、公訴意旨如起訴書所載（詳附件）。
二、按犯罪事實應依證據認定之，無證據不得認定犯罪事實；不
    能證明被告犯罪者，應諭知無罪之判決，刑事訴訟法第154
    條第2項、第301條第1 項前段分別定有明文。又檢察官就被
    告犯罪事實，應負舉證責任，並指出證明之方法，同法第16
    1條第1項亦有明文，因此，檢察官對於起訴之犯罪事實，應
    負提出證據及說服之實質舉證責任。次按刑事訴訟法上所謂
    認定犯罪事實之證據，指足以證明被告確有犯罪行為之積極
    證據而言，該項證據必須適合於被告犯罪事實之認定，始得
    採為斷罪之資料（最高法院69年台上字第4913號判例意旨參
    照），如未能發現相當證據，或證據不足以證明，自不能以
    推測或擬制之方法，為裁判基礎（最高法院40年台上字第86
    號判例意旨參照）。且認定不利於被告之事實，須依積極證
    據，苟積極證據不足為不利於被告事實之認定時，即應為有
    利於被告之認定，更不必有何有利之證據（最高法院30年上
    字第816 號判例意旨參照）。又事實審法院對於證據之取捨
    ，依法雖有自由判斷之權，然積極證據不足證明犯罪事實時
    ，被告之抗辯或反證縱屬虛偽，仍不能以此資為積極證據應
    予採信之理由（最高法院30年上字第482 號判例意旨參照）
    。而認定犯罪事實所憑之證據，雖不以直接證據為限，間接
    證據亦包括在內；然而無論直接或間接證據，其為訴訟上之
    證明，須於通常一般之人均不致有所懷疑，而得確信其為真
    實之程度者，始得據為有罪之認定，若其關於被告是否犯罪
    之證明未達此程度，而有合理性之懷疑存在時，致使無形成
    有罪之確信，依罪證有疑，利於被告之證據法則，即不得遽
    為不利被告之認定（最高法院76年台上字第4986號判例意旨
    參照）。
三、訊據被告甲○○固坦承出售811 型漆彈槍予案外人乙○○，
    惟堅詞否認有何製造、販賣可發射金屬具有殺傷力之槍枝犯
    行，辯稱：出售予乙○○之槍枝，係伊向允泰企業有限公司
    （下稱允泰公司）買來的，並無殺傷力，依允泰公司出具之
    動能測試報告，其最小動能為10焦耳／平方公分，最大動能
    為14焦耳／平方公分，伊沒有改裝過就原封不動出售予乙○
    ○，當時乙○○除購買槍枝外，還買了1瓶12盎司之CO2鋼瓶
    ，拋棄式內容量12公克之CO2鋼瓶20支及2包BB彈，共計1500
    0 元等語，辯護人則以：被告現仍在緩刑中，不敢再為任何
    違法行為，且被告平時進貨均要求廠商，證明其商品之安全
    性，本案系爭槍枝亦復如是，依廠商提供之動能測試報告並
    無殺傷力，被告以8000元購入811型漆彈槍，再以12000元售
    予乙○○，毛利僅為4000元，淨利約為2000元，被告並無改
    造之動機，又本案係因乙○○為警查獲持有具殺傷力之槍枝
    ，供稱槍枝係購自被告，惟乙○○為警查獲時，距其購買時
    間已2至3個月，有充足之時間可改造，且乙○○先圖適用槍
    砲彈藥刀械管制條例第18條第4 項之規定予以減免刑責，於
    偵查中佯稱扣案已改造之811 型漆彈槍係向被告購買，以期
    卸責及圓謊，如其認罪，將受槍砲彈藥刀械管制條例第8 條
    第1 項重罪之訴追，乙○○係利害關係人，所為之證言實不
    足採等語置辯。而公訴人認被告涉有製造、販賣可發射金屬
    具有殺傷力之槍枝罪嫌，無非以(1)扣案之槍枝經送鑑定結果
    單位面積動能為61.08、59.66、59.66 焦耳／平方公分，(2)
    證人丁○○即生產製造811 型漆彈槍之松捷企業有限公司（
    下稱松捷公司）負責人於偵訊結證稱：公司賣出之玩具槍均
    無殺傷力，(3)允泰公司出具之811 型漆彈槍之動能測試報告
    最大動能為14焦耳／平方公分，(4)被告坦承出售811 型漆彈
    槍予乙○○，且其出售獲利近9 成，並告誡乙○○不可以用
    來打人，顯見其知悉所售之槍枝有相當之殺傷力等資為依據
    。惟查：
  (一)證人丁○○到庭結證稱：伊從事玩具槍製造業，店名松捷公
    司，生產玩具空氣槍，與被告經營之泰暘企業行軍用品社荓
    無業務往來，因產品是賣給代理商，代理商再售予店家，被
    告帶來的811 型槍枝係伊公司生產、出售，送鑑之槍枝（業
    於95年3月8日銷燬，見本院卷第33頁），從外觀看，槍管有
    加長，至於有無改造要看槍枝之內部，必須將槍枝送往公司
    檢驗才知有無改造，自91年起生產製造玩具槍都不須送檢驗
    殺傷力，只需自行檢驗不超過20焦耳／平方公分即可出售，
    公司生產係附贈鋁珠，但係以鋼珠測試動能，以便符合內政
    部刑事警察局以鋼珠測試動能之標準，若更換較長之槍管或
    彈簧，或加大彈簧線徑或氣嘴加大，均會增加動能，網路上
    有人在賣槍管等零件，彈簧可在五金行購得，811 型漆彈槍
    公司建議零售價是15000 元，代理商給零售商之價格是8000
    元至9000元，公司所販售之槍枝外包裝及盒子均與被告帶來
    的相符，販售811 型槍枝時，盒內附贈之配件為保養拆卸工
    具、鋁彈約100顆及槍枝分解圖等語（見本院卷第45-47頁）
    ，則案外人乙○○持有送驗之槍枝，其槍管較松捷公司生產
    製造、出售之槍枝為長，堪以認定。
  (二)允泰公司出具予泰暘軍用品店之811 型漆彈槍動能測試報告
    ，最小動能為10焦耳／平方公分，最大動能為14焦耳／平方
    公分，有該測試報告附卷可稽（見94年度偵字第13672 號卷
    第27頁），是允泰公司售予被告之811 型漆彈槍不具殺傷力
    之事實，堪以認定。
  (三)證人乙○○到庭結證稱：當時伊因工作受傷，在家無聊，住
    處附近有斑鳩，問被告所賣的槍可否打斑鳩，當時買了槍，
    附贈1支大鋼瓶及1瓶鋼珠，伊另外買了1 支大鋼瓶，共支付
    15000 元之現金，當時被告將伊所購買之槍枝等物全放在如
    庭上之紙盒內，再蓋上盒蓋，買槍時，伊只有問被告槍枝可
    否打斑鳩，被告說可以，當時沒有問多遠距離可以打下斑鳩
    ，伊買回後，坐在二樓椅子上，把槍放在防盜之鐵窗空隙，
    朝停在電線桿的斑鳩射擊，當時槍口距離斑鳩之長度約10公
    尺左右，當時鋼珠有射到斑鳩，斑鳩從電線桿掉下地面後又
    飛走了，也有打檳榔樹的樹幹，有的會崁入樹幹內，有的則
    彈出去，伊當時至被告店裡看到店內掛有很多把槍，伊向被
    告說要打斑鳩，被告就直接拿掛在店裡展示之槍枝給伊，不
    是拿庫存的槍，購買時並沒有要被告保證可將斑鳩打下等語
    （見本院卷第49- 51頁、第53頁）。而被告於審理期日帶來
    的紙盒，是瓦楞紙作成之長方形紙盒，盒內長83.8公分、寬
    23公分、高8公分，盒蓋長87公分、寬26公分、高8.3公分，
    盒蓋上貼有軟式空氣槍持有人必先閱讀及應注意及負責事項
    之貼紙等情，業經本院當庭勘驗屬實（見本院卷第51頁）。
    被告經營泰暘企業行，有台中縣政府營利事業登記證影本及
    臺中縣營業人銷售額與稅額申報書（401 ）等在卷可按（見
    94年度偵字第13672號卷第8 頁、第45-64頁），且被告前於
    92年11月間某日，因收受姓名、年籍均不詳之人交付具殺傷
    力之空氣槍1 枝，經檢察官以93年度偵字第5392號聲請簡易
    判決處刑後，本院豐原簡易庭於93年7 月20日以93年豐簡字
    第269號判處有期徒刑2年，緩刑3 年確定在案，有該處刑書
    及判決書在卷足參（見同上偵查卷第72- 74頁）。又被告當
    初係拿店內之展示槍枝售予證人乙○○，並將證人乙○○所
    購之槍枝等物，放入紙盒內並蓋上盒蓋，且送鑑之槍枝其槍
    管業已加長等情，已詳如上述，則被告當時出售交予證人乙
    ○○之槍枝，如其槍管業已加長，如何放入松捷公司裝置81
    1 型漆彈槍之紙盒內並蓋上盒蓋？又證人乙○○當時除購買
    槍枝外，另加購大鋼瓶，被告係以8000元之代價購入811 型
    漆彈槍，有允泰公司出貨單在卷可憑（見號卷第26-1頁），
    被告將槍連同鋼瓶以松捷公司建議槍枝之零售價15000 元出
    售，實無公訴人所指獲利近9成之情形。依此，被告在無厚
    利可圖之情形下，干冒緩刑遭撤銷且再罹刑責之高風險，而
    改造槍枝出售，並將其改造具有殺傷力之槍枝，肆無忌憚地
    公然展示在店內，復大費周章另行製作可放置槍管已加長之
    改造槍枝之包裝紙盒，實與常情有違，是證人乙○○上開證
    言之真實性，即啟人疑竇。
  (四)證人乙○○向被告購買槍枝後，並未借予他人，除了加裝紅
    外線瞄準器外，並未對槍枝作何改變一節，固據證人乙○○
    於本院審理時證述甚詳（見本院卷第55頁），且扣案之槍枝
    經鑑定結果，認係空氣長槍，以外接中型高壓鋼瓶內之氣體
    為發射動力，機械性能良好，經實際試射，測得鋼珠（直徑
    約8mm、重2.1 克）之發射速度分別為171、169、169公尺／
    秒，計算其動能分別為30.70、29.99、29.99 焦耳，單位面
    積動能分別為61.08、59.66、59.66 焦耳／平方公分，有內
    政部警政署刑事警察局槍彈鑑定書在卷可稽（見94年度偵字
    第12909號卷第3-6頁），而殺傷力定義，依據司法院秘書長
    81年6月11日秘台廳(二)字第06985號函釋示，殺傷力的標準為
    在最具威力的適當距離，以彈丸可穿入人體皮肉層之動能為
    基準，美國軍醫總署定義彈丸撞擊動能達58呎磅（約為78.6
    焦耳），則足以使人喪失戰鬥能力；內政部警政署刑事警察
    局對活豬作射擊測試結果，彈丸單位面積動能達24焦耳／平
    方公分，則足以穿入豬隻皮肉層；依日本科學警察碰究所之
    研究結果，彈丸單位面積動能達20焦耳／平方公分則足以穿
    入人體皮肉層，有槍枝殺傷力鑑驗說明在卷可憑（見94年度
    偵字第13672 號卷第69頁），是扣案槍枝具有殺傷力，亦堪
    認定。惟本案係因證人乙○○為警查獲持有具有殺傷力之槍
    枝，經其供出槍枝購自被告所致，而改造槍枝使之具有殺傷
    力，其法定刑為無期徒刑或5 年以上有期徒刑，併科新台幣
    1000萬元以下罰金；持有具有殺傷力之槍枝其法定刑為3 年
    以上10年以下有期徒刑，併科新台幣700 萬元以下罰金，二
    者刑度差異甚大，且被告出售槍枝予證人乙○○後2至3個月
    ，證人乙○○始為警查獲，參以時下上網學改槍之新聞屢見
    不鮮，網路上亦可輕易購買改造槍枝之相關套件，有奇摩新
    聞及拍賣訊息等相關資料在卷可參（見本院卷第68- 84頁）
    ，扣案之槍枝既已脫離被告持有2至3個月，而該期間已足對
    該槍枝加以改造，況證人乙○○如坦承改造，將受較持有罪
    更重之刑事處罰，實難期其據實為不利於己之陳述，復參酌
    被告向允泰公司購得之811 型漆彈槍本即具有一定之動能，
    如朝人射擊可能造成一定之傷害，被告於出售時叮嚀證人乙
    ○○勿對人射擊，於情無違，實難以此逕認被告對於槍枝具
    有殺傷力有所認識，亦難單憑利害關係人即證人乙○○所為
    其未曾改造之證言，遽為不利被告之認定。
  (五)綜上所述，被告所為之辯解，應非虛妄，公訴人提出之證據
    既無法使本院形成被告有罪之確信，復查無其他積極證據足
    資證明被告有起訴書所載之犯行，依上開說明，自應為被告
    無罪之諭知。
據上論斷，應依刑事訴訟法第301條第1項前段，判決如主文。
本案經檢察官丙○○到庭執行職務
中    華    民    國    95    年    12    月    29    日
                  刑事第二庭  審判長法  官  林清鈞
                                    法  官  郭書豪
                                    法  官  林慧英
上正本證明與原本無異。
如不服本判決，應於送達後10日內向本院提出上訴狀（須附繕本
），上訴於臺灣高等法院臺中分院。
                                    書記官  廖碩薇
中    華    民    國    95    年    12    月    29    日


司法院資訊處製作；財團法人民間司法改革基金會備份。
